臺北高等行政法院判決
　　　　　　　　　　　　　93年度訴字第02001號
　　　　　　　　　　　　　94.
原　　　告　甲○○○
訴訟代理人　丁○○
被　　　告　臺北縣新莊市公所
代　表　人　乙○○○（市長）
訴訟代理人　丙○○
　　　　　　戊○○
上列當事人間因工程受益費事件，原告不服臺北縣政府中華民國
93年4月15日北府訴決字第0930312171號（卷號：00000000）訴
願決定，提起行政訴訟。本院判決如下：
　　主  文
原告之訴駁回。
訴訟費用由原告負擔。
　　事  實
一、事實概要：臺北縣新莊市○○○道（丹鳳段都市計劃住宅區
    ○道路於民國75年間開闢，被告於同年經臺北縣政府核准及
    該市市民代表會議決，公告分3年12期，每期間隔3個月徵收
    道路工程受益費，開徵日期自75年12月16日至78年10月15日
    。原告所有土地坐落雙鳳段207號土地，為上開工程課徵工
    程受益費之範圍，惟未繳納第9期至第12期費用（開徵日期
    分別為：自77年12月16日至78年1月15日、78年3月16日至4
    月15日、6月16日至7月15日、9月16日至10月15日），被告
    開立北縣莊益字第00003863號繳納通知單，將繳納期限准予
    展期自92年11月16日至92年12月15日，經原告92年10月30日
    簽名收受。原告主張時效抗辯申請免徵，不服被告系爭號函
    ，乃向臺北縣政府提起訴願，經訴願決定駁回，原告猶未甘
    服，遂向本院提起行政訴訟。
二、兩造聲明：
　(一)原告聲明：原處分及訴願決定均撤銷。
　(二)被告聲明：駁回原告之訴。
三、兩造之主張：
甲、原告主張：
  (一)原告主張公法上之請求權除法律有特別規定外，因5年間不
    行使而消滅，行政程序法第131條第1項定有明文。工程受益
    費徵收條例為非行政程序法第131條第1項所稱之特別規定，
    其請求為5年應無疑義。被告即以本件工程受益費於行政程
    序法施行前（90年1月1日）所開徵者不適用公法上請求權5
    年之短期時效，並引用法務部90年3月22日90法令字第
    008617號令及內政部90年6月21日台90內營字第9084146號令
    ，而擴張解釋應適用民法15年消滅時效茲為辯解。原訴願決
    定以系爭工程費，第9期至第12期原徵收期間自77年12月16
    日至78年10月15日，係於行政程序法90年1月1日施行前即已
    發生公法上請求權，依法務部及內政部函釋，該請求權時效
    為15年之理由駁回原告之訴願。
  (二)查本件工程受益費之徵收第9期至第12期已各於78年1月15日
    、78年4月15日、78年7月15日、78年10月15日分別期滿，依
    行政程序法第131條第1項之規定公法上請求權除法律有特別
    規定外，因5年不行使而消滅。又依中央法規標準法第18條
    規定從新從優之原則，自應予以適用上開行政程序法第131
    條第1項之規定。至被告於逾徵收期間後，雖於92年私自展
    期至92年12月15日，並於92年10月30日將繳納通知單送交原
    告之作為，仍不影響上開5年徵收時效，應不得再行徵收。
  (三)按工程受益費之公法上請求權，係屬人民之權利義務，依法
    應以法律定之。被告所援引法務部及內政部函釋「工程受益
    費之徵收時效為15年」之令文均非經法律制定，顯與法律牴
    觸，依法無效。謹請賜准判決如訴之聲明。
乙、被告主張：
  (一)新莊市○○○道（丹鳳段）道路工程受益費之徵收，係74年
    奉臺北縣政府及新莊市市民代表會核准，經被告以75年3月
    17 日（75）北縣莊二字第11072號函公告在案。本道路工程
    受益費徵收為採分期徵收，每期間隔3個月，共計3年12期。
    本條道路工程受益費於行政程序法施行（90年1月1日）前即
    已開徵，被告開立之欠費額繳納通知單，係為第9期（徵收
    期滿日為92年12月15日）至第12期（徵收期滿日為93年9月
    15 日）欠費額，共計4期尚未罹於15年請求權時效之期數，
    合先敘明。
  (二)依法務部90年3月22日（90）法令字第008617號令：「行政
    程序法施行前已發生公法上請求權之消滅時效期間，不適用
    行政程序法第131條第1項規定，應依行政程序法施行前有關
    法規之規定，無相關法規規定者，得類推適用民法消滅時效
    之規定，因15年間不行使而消滅。」
  (三)內政部90年6月21日台90內營字第9084146號令：「工程受益
    費徵收條例第6條並非行政程序法第131條第1項所稱之特別
    規定，是行政程序法施行後始發生之工程受益費請求權，應
    依行政程序法第131條之規定辦理；其5年請求權時效之起算
    點，以實際開單徵收之繳納期限開始之日為起算點。至該法
    施行前已發生之工程受益費請求權，得類推適用民法第125
    條規定因15年間不行使而消滅。」其15年請求權時效之起算
    點，依令釋亦為以實際開單徵收之繳納期限開始之日為起算
    點。
  (四)最高行政法院92年度判字第507號判決書亦揭明行政程序法
    施行前已發生之工程受益費請求權以實際開單徵收之繳納期
    限開始之日起算為15年。
  (五)結論：綜上所述請求鈞院駁回原告之訴。
　　理  由
一、本件係坐落臺北縣新莊市○○○道道路於75年間開闢，被告
    於同年經臺北縣政府核准及該市市民代表會議決，公告分3
    年12期，每期間隔3個月徵收道路工程受益費，開徵日期自
    75年12月16日至78年10月15日。原告所有土地坐落雙鳳段
    207號土地，為上開工程課徵工程受益費之範圍，惟未繳納
    第9期至第12期工程受益費，被告乃開立繳納通知單，將繳
    納期限准予展期自92年11月16日至92年12月15日。原告則不
    服，為如事實欄所載之主張。是本件應審究者厥為其公法上
    請求權是否已罹消滅時效？
二、經查：
  (一)工程受益費之徵收，係因政府推行都市建設，提高土地使用
    ，便利交通或防止天然災害，而建築或改善道路、橋樑、溝
    渠、港口、碼頭、水庫、堤防，疏濬水道及其他水陸等工程
    ，就直接受益之公私有土地及其改良物予以徵收，即以土地
    及其改良物為徵收標的，而以稅捐稽徵機關為代徵機關，係
    屬徵收規費並非一般稅捐，自無適用稅捐稽徵法第23條徵收
    期間為5年之規定餘地。又工程受益費徵收條例第6條並非行
    政程序法第131條第1項所稱之特別規定，行政程序法施行後
    始發生之工程受益費請求權，固應依行政程序法第131條之
    規定，因5年不行使而消滅，其5年請求權時效之起算時點，
    以實際開單徵收之繳納期限開始之日為起算點。至行政程序
    法施行前已發生之工程受益費請求權之消滅時效期間，不適
    用行政程序法131條第1項規定，應依行政程序法施行前有關
    法規之規定，無相關法規規定，自得類推適用民法第125條
    消滅時效之規定，因15年間不行使而消滅（參改制前行政法
    院52年判字第345號判例意旨，民法總則關於時效消滅規定
    ，乃關於請求權之一般法理規定，於公法上之財產請求權，
    公法如未另為規定，亦應有其適用。）。
  (二)本件系爭工程受益費，第9期至第12期原徵收期間自77年12
    月16日至78年10月15日，係於行政程序法90年1月1日施行前
    即已發生之公法上請求權，揆諸上開說明，該公法上請求權
    時效為15年；是本件第9期工程受益費之請求權，須至92年
    年12月16日仍未行使，始有時效消滅之適用。雖被告展期自
    92年11月16日至92年12月15日徵收，但該工程受益費繳納通
    知單經原告92年10月30日收受，並未逾徵收期間之規定。且
    本件亦無中央法規標準法第十八條所規定，各機關受理人民
    聲請許可案件，據以准許之法規有變更，應適用從新從優原
    則之情形，原告上開主張尚難採信。
三、綜上所述，原處分依法並無不合，訴願決定予以維持，亦無
    違誤；原告徒執前詞，聲請撤銷原處分及訴願決定，為無理
    由，應予駁回。
據上論結，本件原告之訴為無理由，爰依行政訴訟法第98條第3
項前段，判決如主文。
中     華     民     國    94   年   3   月    24    日
                      第七庭審判長法  官　鄭　小　康
                                  法  官　李　玉　卿
                                  法  官　黃　秋　鴻
上為正本係照原本作成。
如不服本判決，應於送達後20日內，向本院提出上訴狀並表明上
訴理由，如於本判決宣示後送達前提起上訴者，應於判決送達後
20日內補提上訴理由書（須按他造人數附繕本）。
中     華     民     國    94   年   3   月    24    日
 　　  　　                    　　　 書記官  王琍瑩
